臺灣高等法院民事判決
108年度醫上字第13號
上  訴  人  馮傑(即束小英之承受訴訟人)

            馮千千(即束小英之承受訴訟人)

            馮鈺麟(即束小英之承受訴訟人)

共      同
訴訟代理人  黃清濱律師
複  代理人  李冠廷律師
被  上訴人  國泰醫療財團法人國泰綜合醫院

法定代理人  李發焜  
被  上訴人  蔡欣恬  
共      同
訴訟代理人  林鳳秋律師
上列當事人間請求損害賠償事件，上訴人對於中華民國108年4月
10日臺灣臺北地方法院106年度醫字第21號第一審判決提起上訴
，本院於110年2月3日言詞辯論終結，判決如下：
    主      文
上訴駁回。
第二審訴訟費用由上訴人連帶負擔。
    事實及理由
一、上訴人主張：束小英於民國103年9月14日因腹痛至被上訴人
    國泰醫療財團法人國泰綜合醫院（下稱國泰醫院）急診治療
    ，由主治醫師即被上訴人丙○○（與國泰醫院合稱被上訴人）
    進行檢查，診斷束小英患有膽結石、總膽管結石併急性膽囊
    炎，當日安排住院。訴外人甲○○○○於103年9月18日為束小英
    施行內視鏡逆行性膽道攝影併十二指腸乳頭切開及膽管內取
    石手術（下稱取石手術），以改善膽汁排泄障礙。嗣於103
    年9月22日由丙○○進行腹腔鏡膽囊切除手術（下稱系爭手術
    ），惟施行系爭手術後，束小英之腹部疼痛加劇，且有食慾
    不症、全身無力、咳嗽不止、膽汁異常滲漏、黃疸、發燒等
    症狀，國泰醫院於103年9月27日、29日、30日分別為束小英
    進行核磁共振、腹部超音波、ERCP十二指腸逆行性膽胰管攝
    影檢查，發現束小英因系爭手術以致膽管穿孔，引發腹腔發
    炎造成急性胰臟炎，並伴隨敗血、黃疸、發燒等病症。丙○○
    於103年9月30日緊急為施小英施以剖腹、清瘡及總膽管空腸
    吻合併Roux-en-Y吻合手術（下稱吻合手術）。術後轉加護
    病房治療，至103年10月20日因病情穩定辦理出院，並轉門
    診繼續治療。束小英於103年11月4日因眼睛感染急性過敏性
    結膜炎至國泰醫院就診，於104年1月1日因罹患急性耳翼軟
    骨膜炎、臉部其他蜂窩性組織炎及膿瘍、發燒等病症至國泰
    醫院住院治療，至104年1月10日辦理出院。束小英於系爭手
    術後不時莫名高燒、咳嗽不止，經丙○○協助安排至國泰醫院
    風濕免疫科林世昌醫師、呼吸胸腔科邱銘煌醫師門診就診。
    邱銘煌於104年8月25日安排束小英檢查CEA指數（癌症腫瘤
    標誌指數，下稱系爭檢查），檢查結果為5.3ng/ml，已超出
    參考值（0.0～5.0ng/ml），然邱銘煌及林世昌均未告知束小
    英系爭檢查結果有異常，亦未安排其他檢查或定期追蹤，迄
    至105年5月21日邱銘煌始再次安排束小英進行CEA指數檢查
    ，檢查結果已高達32.2ng/m1，經國泰醫院安排束小英接受
    婦產科子宮抹片檢查，確診已罹患子宮頸癌。束小英於105
    年6月間轉往馬偕醫院經切片檢查確認為子宮頸癌第4期並接
    受治療，然因錯失子宮頸癌治療時間，病情已相當嚴重，除
    接受切除腫塊手術及抗腫瘤化學治療外，仍須承擔噁心、嘔
    吐、腹瀉、掉髮等諸多痛苦。束小英於107年5月間再轉至臺
    大醫院治療，仍於107年6月17日因子宮頸癌合併多重器官衰
    竭而死亡。丙○○施行系爭手術前，並未告知束小英已發生急
    性胰臟炎，侵害其自主決定權，且系爭手術亦可處理總膽管
    結石之問題，無須另外施行取石手術，丙○○未盡醫療上必要
    注意義務，造成束小英之膽管穿孔、右側肋膜積水、傷口感
    染，導致免疫系統嚴重失調。丙○○上開醫療過失行為不法侵
    害束小英之身體、健康權，應負侵權行為損害賠償責任。國
    泰醫院為丙○○之僱用人，應與丙○○負侵權行為連帶賠償責任
    。又邱銘煌、林世昌未立即告知束小英系爭檢查之異常結果
    ，且未安排其他檢查或定期追蹤，迄至105年5月21日再次檢
    查CEA指數時已高達32.2ng/ml，延誤束小英治療子宮頸癌之
    時機。另束小英與國泰醫院間成立醫療委任契約關係，丙○○
    、邱銘煌、林世昌為國泰醫院之履行輔助人，其等有上開醫
    療過失，致束小英之身體、健康權受損，最終發生死亡結果
    ，國泰醫院亦須負債務不履行損害賠償責任。爰依民法第18
    4條第1項前段、第188條第1項前段、第193條第1項、第195
    條第1項前段、第224條、第227條、第227條之1規定，請求
    被上訴人連帶賠償醫療費用新臺幣（下同）26萬9,750元、
    看護費用8萬元、住院膳食費用8,800元、交通費用3萬100元
    、精神慰撫金200萬元，合計238萬8,650元，並加計自起訴
    狀繕本送達翌日起算之法定遲延利息等語。（原審為上訴人
    敗訴之判決，上訴人不服，提起上訴。至上訴人在原審依民
    法第544條、醫療法第82條規定請求部分，未據其聲明不服
    ，該部分非本院審理範圍）。並於本院聲明：㈠原判決廢棄
    。㈡被上訴人應連帶給付上訴人238萬8,650元，及自起訴狀
    繕本送達翌日起至清償日止，按週年利率5%計算之利息。㈢
    願供擔保，請准宣告假執行。
二、被上訴人則以：丙○○為束小英所擬治療計畫係先施行取石手
    術緩解黃疸症狀，再施行系爭手術，束小英知悉上開治療計
    畫，並簽立系爭手術同意書。103年9月18日束小英之胰臟炎
    指數雖為Lipase 2486 IU/L，然於同年9月21日已降至153 I
    U/L，並無不適宜施行系爭手術之情形。另依衛生福利部醫
    事審議委員會（下稱醫審會）編號0000000號鑑定書（下稱
    系爭鑑定書）所載，膽管等損傷為系爭手術常見之併發病，
    丙○○施行系爭手術符合醫療常規，且具備通常醫療水準。系
    爭檢查之結果雖為5.3ng/ml，僅略高於參考值，且邱銘煌曾
    交待束小英要回診追蹤系爭檢查之結果，另林世昌於104年9
    月1日亦已告知束小英系爭檢查有異常結果，並要束小英至
    胸腔科回診確認，邱銘煌、林世昌所為醫療處置並未違反醫
    療常規。束小英於104年12月30日至林世昌門診就診，係因
    發燒及關節痛等症狀，與子宮頸疾病並無關連，且諸多疾病
    均會有發燒、疼痛等症狀，並非癌症之特異表徵。束小英自
    104年8月25日起至105年5月21日止並未出現子宮頸癌之臨床
    症狀，其於105年5月21日係因慢性咳嗽3個月至邱銘煌門診
    就診。又束小英自105年6月13日起至107年6月17日止分別至
    馬偕醫院、臺大醫院就診，上訴人就束小英之死亡結果另對
    臺大醫院提起刑事及民事訴訟，束小英之死亡結果與被上訴
    人對束小英之醫療行為間並無因果關係。此外，上訴人請求
    損害賠償之項目諸多未提出支出憑證，且未證明支出之必要
    性及該支出與系爭手術間之相當因果關係。又103年9月30日
    進行吻合手術時，束小英即已知悉其膽管受損，並於103年1
    1月4日向國泰醫院申請診斷證明書，其遲至106年3月6日始
    提出本件訴訟，已罹於民法第197條第1項所定2年短期時效
    期間等語，資為抗辯。並於本院聲明：㈠上訴駁回。㈡如受不
    利之判決，願供擔保，請准宣告免為假執行。
三、兩造不爭執事項：
  ㈠束小英於103年9月14日因腹痛至國泰醫院急診，由丙○○擔任
    主治醫師，經診斷為膽結石併急性膽囊炎，並安排住院，於
    103年9月18日由洪志聖施行取石手術，於103年9月22日由丙
    ○○為束小英施行系爭手術。束小英於系爭手術後有腹痛、食
    欲不振、膽汁滲漏、黃疸等情形，丙○○安排束小英於103年9
    月27、29、30日分別為腹部核磁共振、腹部超音波、ERCP十
    二指腸逆行性膽胰管攝影檢查，發現膽管穿孔，以致膽汁滲
    漏腹腔，引發腹腔發炎等症狀，於103年9月30日為束小英施
    行吻合手術，術後轉加護病房治療，至同年10月25日出院，
    並轉門診繼續治療。
  ㈡邱銘煌於104年8月25日安排束小英為系爭檢查，檢查結果為5
    .3ng/ml。於束小英105年5月21日門診回診時，再次安排CEA
    指數檢查，檢查指數為32.2ng/ml。
  ㈢束小英於105年6月13日轉至馬偕醫院就診，經子宮頸抹片及
    切片檢查，確診罹患子宮頸癌，並於馬偕醫院接受腫塊切除
    手術、抗腫瘤化學及放射線治療。嗣於107年5月間再轉至臺
    大醫院治療，於107年6月17日因子宮頸癌合併多重器官衰竭
    而死亡。
四、上訴人主張丙○○於103年9月22日為束小英施行系爭手術前，
    並未告知其已發生急性胰臟炎，侵害其自主決定權，且系爭
    手術亦可處理總膽管結石之問題，無須另外施行取石手術，
    丙○○未盡醫療上必要注意義務，造成束小英之膽管穿孔、右
    側肋膜積水、傷口感染，導致免疫系統嚴重失調。又邱銘煌
    、林世昌等國泰醫院醫事人員均未告知系爭檢查結果有異常
    ，亦未安排其他檢查或定期追蹤，迄至105年5月21日再次檢
    查CEA指數時已高達32.2ng/ml，延誤束小英治療子宮頸癌之
    時機。國泰醫院為丙○○之僱用人，應與丙○○負侵權行為連帶
    賠償責任。另丙○○、邱銘煌、林世昌為束小英與國泰醫院間
    醫療委任契約關係之履行輔助人，其等有上開醫療過失，致
    束小英之身體、健康權受損，最終發生死亡結果，國泰醫院
    亦須負債務不履行損害賠償責任，其得請求被上訴人連帶賠
    償238萬8,650元等語，為被上訴人所否認，並執前詞置辯。
    經查：
　㈠按當事人主張有利於己之事實者，就其事實有舉證之責任，
    但法律別有規定，或依其情形顯失公平者，不在此限，民事
    訴訟法第277條定有明文，此為舉證責任分配之原則。又侵
    權行為之成立，須行為人因故意過失不法侵害他人權利，亦
    即行為人須具備歸責性、違法性，並不法行為與損害間有相
    當因果關係，始能成立，且主張侵權行為損害賠償請求權之
    人，對於侵權行為之成立要件應負舉證責任。復按民事訴訟
    法第277條但書「但法律別有規定，或依其情形顯失公平者
    ，不在此限」之規定，係於89年2月9日修正時所增設，肇源
    於民事舉證責任之分配情形繁雜，僅設原則性之概括規定，
    未能解決一切舉證責任之分配問題，為因應傳統型及現代型
    之訴訟型態，尤以公害訴訟、商品製造人責任及醫療糾紛等
    事件之處理，如嚴守本條所定之原則，難免產生不公平之結
    果，使被害人無從獲得應有之救濟，有違正義原則。是法院
    於決定是否適用上開但書所定之公平要求時，應視各該具體
    事件之訴訟類型特性暨求證事實之性質，斟酌當事人間能力
    之不平等、證據偏在一方、蒐證之困難、因果關係證明之困
    難及法律本身之不備等因素，以定其舉證責任或是否減輕其
    證明度。又醫療行為具有相當專業性，醫病雙方在專業知識
    及證據掌握上並不對等者，應適用前開但書規定，衡量如由
    病患舉證有顯失公平之情形，減輕其舉證責任，以資衡平。
    若病患就醫療行為有診斷或治療錯誤之瑕疵存在，證明至使
    法院之心證度達到降低後之證明度，獲得該待證事實為真實
    之確信，即應認其盡到舉證責任。是上訴人主張被上訴人有
    醫療過失之侵權行為等情，仍應由上訴人就侵權行為之構成
    要件事實負舉證責任，僅因醫療行為之高度專業性，而將舉
    證責任減輕而已，非謂因此即可將舉證責任倒置於被上訴人
    ，以符合民事訴訟法精神及醫療事件之特質。是上訴人主張
    本件應由被上訴人舉證證明其對束小英所為醫療處置並無醫
    療過失存在云云，要無可取。
  ㈡上訴人主張丙○○於103年9月22日為束小英施行系爭手術前，
    並未告知其已發生急性胰臟炎，侵害其自主決定權，有無理
    由？
　⒈按因故意或過失不法侵害他人之權利者，負損害賠償責任。
    民法第184條第1項前段定有明文。而基於「尊重人格」、「
    尊重自主」及「維護病人健康」、「調和醫病關係」等倫理
    原則所發展出之病患「自主決定權」，雖非既存法律體系所
    明認之權利，但為保障病患權益並促進醫病關係和諧，應將
    之納入上開規定所保護之客體，使之成為病人之一般人格權
    ，以符合追求增進國民健康及提升醫療服務品質之時代潮流
    。醫師為醫療行為時，除本於其倫理價值之考量，為維持病
    患之生命，有絕對實施之必要者外，應得病患同意（包括明
    示同意、默示同意、推定同意、意思實現等）或有其他阻卻
    違法事由（如緊急避難或依當時之醫療水準所建立之醫療專
    業準則所為之業務上正當行為），始得阻卻違法。且為尊重
    病患對其人格尊嚴延伸之自主決定權，病患當有權利透過醫
    師或醫療機構其他醫事人員對各種治療計畫的充分說明，共
    享醫療資訊，以為決定選擇符合自己最佳利益之醫療方案或
    拒絕一部或全部之醫療行為。惟倘依當時之客觀情事加以綜
    合判斷，病患雖未經醫師或醫療機構其他醫事人員充分說明
    ，最終仍會選擇與醫師所採相同之醫療方案時，即難謂有侵
    害病患之自主決定權可言。
　⒉束小英於103年9月14日因腹痛至國泰醫院急診，經丙○○診斷
    為膽結石併急性膽囊炎，並於103年9月18日由洪志聖先施行
    取石手術，以緩解束小英之黃疸症狀，同日由束小英之配偶
    乙○簽署系爭手術同意書，丙○○始於103年9月22日為束小英
    施行系爭手術，有束小英在國泰醫院就診病歷（下稱系爭病
    歷）在卷可稽（外放）。又經原審囑託醫審會鑑定，認：束
    小英於取石手術後併發急性胰臟炎（胰臟炎指數Lipase 248
    6 IU/L，參考值為30～110 IU/L），其於103年9月21日再次
    抽血檢驗，胰臟炎指數已降至Lipase 153 IU/L，顯示胰臟
    炎已明顯改善，有系爭鑑定書附卷可憑（原審卷第221頁）
    。考量束小英當時有急性膽囊炎亟需治療，且取石手術併發
    之急性胰臟炎亦已大幅改善，丙○○始於103年9月22日為束小
    英施行系爭手術，縱有未告知束小英有胰臟炎指數偏高及發
    生急性胰臟炎之情事，然依當時之客觀情事加以綜合判斷，
    束小英仍會同意丙○○施行系爭手術，以儘速治療急性膽囊炎
    所造成其身體不適之情形。是上訴人主張丙○○為束小英施行
    系爭手術前，並未告知其已發生急性胰臟炎，侵害其自主決
    定權云云，為不足採。
　㈢丙○○施行系爭手術過程中是否未盡醫療上必要注意義務而有
    醫療過失？
　⒈丙○○於103年9月22日為束小英施行系爭手術後，於103年9月2
    5日發現束小英之腹部引流管有膽汁滲漏，經血液檢查結果
    顯示其有黃疸症狀，丙○○遂於103年9月27、29、30日為其安
    排分別進行腹部核磁共振、腹部超音波、ERCP十二指腸逆行
    性膽胰管攝影檢查，發現束小英之膽管穿孔，致膽汁滲漏腹
    腔，引發腹腔發炎等症狀，有系爭病歷附卷可佐。然經原審
    囑託醫審會鑑定，認：「㈠總膽管損傷，為103年9月22日蔡
    醫師（即丙○○）施行腹腔鏡膽囊切除手術（即系爭手術）過
    程中導致之併發症。急性胰臟炎，為103年9月18日內視鏡逆
    行性總膽管取石手術所造成之併發症。傷口感染，是腹腔鏡
    膽囊切除手術後膽汁滲漏所造成腹腔感染的表現，亦屬術後
    之併發症。右側肋膜積水，則為腹腔鏡膽囊切除手術後膽汁
    滲漏及103年9月30日剖腹總膽管空腸吻合手術後之併發症。
    故施行腹腔鏡膽囊切除手術，可能造成之併發症，包括膽管
    損傷（0.3%～0.8%發生率）、急性胰臟炎、傷口感染、出血
    、腸胃道穿孔、右側肋膜積水等風險。綜上，蔡醫師之醫療
    處置，尚難謂有不合醫療常規或不具通常醫療水準之疏失。
    ㈡103年9月22日病人（即束小英）接受腹腔鏡膽囊切除術後
    ，9月25日醫師（即丙○○）發現病人腹部之引流管有膽汁滲
    漏，而病人主訴呼吸困難、食慾不振及腹痛，經血液檢查結
    果顯示有黃疸現象（總膽紅素值2.6 mg/dL），臨床診斷為
    膽汁溢漏合併腹腔發炎。腹腔鏡膽囊切除手術可能造成之併
    發症，包括膽管損傷、出血、腸胃道穿孔等風險，尤其是在
    急性膽囊發炎狀態下，更易發生上開風險，並非蔡醫師之醫
    療處置有不合醫療常規或不具通常醫療水準之疏失所致」，
    有系爭鑑定書附卷可憑（原審卷第222頁正反面）。則丙○○
    為束小英施行系爭手術後，束小英雖發生膽汁滲漏、腹腔發
    炎等病症，然此乃系爭手術可能造成之併發症，尚難據此逕
    予認定丙○○對束小英施行系爭手術過程中有何違反醫療常規
    或不具備通常醫療水準之情事。
  ⒉上訴人雖主張洪志聖曾向乙○表示束小英之總膽管受損，係因
    系爭手術過程中遭醫療器械（即釘子）打穿所致等語，並提
    出該次對話錄音光碟及錄音譯文為證（原審卷第255頁）。
    惟被上訴人已否認該錄音譯文形式及實質上之真正，上訴人
    並未舉證證明該錄音譯文之形式上真正，自難逕予採信。況
    依上開錄音譯文所載，洪志聖僅表示束小英於103年9月30日
    施行吻合手術之原因可能是系爭手術過程中有稍微傷到膽管
    ，以致發生膽汁滲漏之情形，可見洪志聖並未認定丙○○施行
    系爭手術過程中有何違反醫療常規或不具備通常醫療水準之
    情事，自難依上開錄音譯文為有利於上訴人之認定。
　⒊綜上，丙○○為束小英施行系爭手術過程中，並未違反醫療常
    規，且已具備通常醫療水準。是上訴人主張丙○○施行系爭手
    術過程中未盡醫療上必要注意義務，造成束小英之膽管穿孔
    、右側肋膜積水、傷口感染，導致免疫系統嚴重失調，而有
    醫療過失，要非可取。
　㈣上訴人主張系爭手術可處理總膽管結石之問題，無須先施行
    取石手術，丙○○為束小英所擬治療計畫違反醫療常規，有無
    理由？
　  上訴人主張系爭手術可處理總膽管結石之問題，無須先施行
    取石手術，丙○○為束小英所擬治療計畫違反醫療常規等語，
    固提出嘉義長庚紀念醫院一般外科關於膽囊疾病和手術醫療
    文獻為證（本院卷一第423至425頁）。然上開醫療文獻僅表
    明系爭手術之適應症包含：有徵候的膽囊結石、膽囊失能、
    膽囊鈣化、急性膽囊炎、總膽管結石、膽源性胰臟炎、膽囊
    息肉、早期膽囊癌等，該醫療文獻並未記載總膽管結石病症
    即須以系爭手術處理，不應另外施行取石手術。又束小英於
    103年9月15日因黃疸加劇，總膽紅素上升至5.9mg/dL，103
    年9月16日經磁振造影檢查結果證實遠端總膽管結石阻塞，
    丙○○擬定治療計畫先以取石手術緩解黃疸症狀，待束小英之
    病況穩定後，再施行系爭手術，有系爭鑑定書在卷可佐（原
    審卷第221頁），足見丙○○係依束小英之臨床症狀擬定治療
    計畫，單憑上開醫療文獻並不足以認定該治療計畫有何違反
    醫療常規可言。
　㈤國泰醫院醫事人員有無於105年5月21日前告知束小英系爭檢
    查之異常結果？邱銘煌、林世昌之醫療處置有無延誤束小英
    治療子宮頸癌之時機？
　⒈證人即國泰醫院風濕免疫科林世昌醫師於原審審理時證稱：
    束小英於104年9月1日至其門診就診，因為該次病歷上面有
    記載CEA檢查結果（CEA＝5.3），這是要手動才能帶出結果，
    代表其有跟束小英說系爭檢查之結果。因該次檢查結果有異
    常，且系爭檢查是胸腔科安排，其有告知束小英要回胸腔科
    門診追蹤等語（原審卷第148頁反面）。對照束小英至國泰
    醫院就診之門診病歷，104年8月25日束小英進行系爭檢查後
    ，分別於104年9月1日、9月21日、10月5日、11月16日、12
    月17日、12月30日至林世昌門診就診，嗣於105年5月21日至
    邱銘煌門診就診，其中104年9月1日、105年5月21日之病歷
    上顯示「CEA=5.3（H）」之字樣，其餘就診日期之病歷則無
    此部分記載，有束小英之門診病歷附卷可憑（原法院106年
    度北司醫調字第13號卷第60至64頁）。且兩造亦不爭執邱銘
    煌於105年5月21日有告知束小英系爭檢查之異常結果，足認
    林世昌證稱病歷上系爭檢查之結果需手動帶出，並代表其有
    跟束小英說系爭檢查之異常結果等節，堪信屬實。林世昌於
    104年9月1日既已告知束小英系爭檢查之異常結果，並要其
    回胸腔科門診追蹤，則上訴人主張束小英於105年5月21日至
    邱銘煌門診就診時，始知悉系爭檢查之異常結果，要非可取
    。
　⒉證人即國泰醫院呼吸胸腔科邱銘煌醫師於原審審理時證稱：
    束小英於104年8月25日至其門診就診，其看束小英之肺功能
    檢查報告屬於正常範圍，當日安排過敏原及系爭檢查，因檢
    查報告要一週後才出來，其有請束小英回診追蹤。因束小英
    的胸部X光顯示右側橫膈角變鈍，兩側肺有輕微纖維化的情
    形，因擔心罹患肺癌，所以安排系爭檢查等語（原審卷第12
    5頁反面、第126頁反面）。佐以CEA之血液檢查，主要是作
    為腫瘤指標，尤其是腸癌之輔助偵測工具。CEA升高最常見
    癌症是結腸直腸癌，其他包括胰腺癌、胃癌、乳腺癌、肺癌
    及部分類型之甲狀腺癌、卵巢癌與子宮頸癌。但良性病症，
    包括吸煙、感染、炎性腸病、胰腺炎、肝硬化、亦會導致升
    高，有系爭鑑定書在卷可憑（原審卷第223頁）。且上訴人
    所提長庚婦產通訊關於腫瘤標誌指數的意義醫療文獻亦記載
    ：「CEA常用來追蹤腺癌，如大腸癌、子宮頸癌、肺癌、胃
    腺癌」等語（本院卷一第493頁）。足見邱銘煌為束小英安
    排系爭檢查，係為確認其是否罹患肺癌，而與子宮頸癌無關
    。
　⒊再者，子宮頸癌患者常常沒有症狀，通常要到變成了侵犯性
    的子宮頸癌時症狀才會顯示出來，大部分最常見的症狀是性
    交後出血、陰道有不正常的出血，及惡臭的陰道分泌物等。
    而子宮頸癌的診斷為：子宮頸抹片檢查、骨盆腔檢查、陰道
    鏡檢查、圓錐形切除術、擴張刮除術、電腦斷層掃瞄、核磁
    共振、正子放射斷層攝影等，有上訴人所提長庚醫院關於子
    宮頸癌介紹醫療文獻附卷可參（本院卷一第487頁）。又依
    上訴人所提束小英自104年8月25日起至105年5月21日止至國
    泰醫院就診之歷次門診病歷記載內容整理表，均未見束小英
    於上開期間內有出現上述子宮頸癌之常見症狀，亦有該門診
    病歷記載內容整理表、門診病歷在卷可佐（本院卷一第319
    至321、325至341頁），且為上訴人所不爭（本院卷一第83
    、111頁）。審酌系爭檢查係由胸腔科邱銘煌所開立，邱銘
    煌、林世昌均非婦產科醫師，且束小英自104年8月25日起至
    105年5月21日止均未出現子宮頸癌之臨床症狀，自無從依系
    爭檢查之異常結果，臆測束小英可能罹患子宮頸癌，故縱認
    束小英於105年5月21日至邱銘煌門診回診時，始知悉系爭檢
    查之異常結果，亦難認邱銘煌或林世昌之醫療處置有延誤束
    小英治療子宮頸癌之時機。況林世昌於104年9月1日即已告
    知束小英系爭檢查之異常結果，並要束小英回胸腔科門診追
    蹤，已如前述，束小英於105年5月21日始至邱銘煌門診回診
    ，亦屬其自行延誤所致。是上訴人主張國泰醫院醫事人員未
    於105年5月21日前告知束小英系爭檢查之異常結果，且邱銘
    煌、林世昌之醫療處置延誤束小英治療子宮頸癌之時機，並
    非可取。
　㈥承前所述，丙○○對束小英所為之醫療處置並無過失，則上訴
    人依民法第184條第1項前段、第188條第1項前段、第193條
    第1項、第195條第1項前段規定，請求被上訴人負連帶賠償
    責任，洵非正當。又丙○○、邱銘煌、林世昌對束小英之醫療
    照護過程，並無違反醫療常規之情事，已如前述，則上訴人
    以其等為束小英與國泰醫院間醫療委任契約關係之履行輔助
    人，因醫療過失侵害束小英之身體、健康權為由，依民法第
    224條、第227條、第227條之1規定，請求國泰醫院負損害賠
    償責任，亦無理由。另上訴人依侵權行為、債務不履行之法
    律關係請求被上訴人負損害賠償責任，既無理由，有關被上
    訴人就侵權行為損害賠償請求權所為時效抗辯是否有據，上
    訴人請求賠償之項目、金額應為若干始屬適當等事項，即無
    庸再予審酌，附此敘明。
五、綜上所述，上訴人依民法第184條第1項前段、第188條第1項
    前段、第193條第1項、第195條第1項前段、第224條、第227
    條、第227條之1規定，請求被上訴人連帶給付上訴人238萬8
    ,650元，及自起訴狀繕本送達翌日起至清償日止，按週年利
    率5%計算之利息，為無理由，不應准許。原審就此為上訴人
    敗訴之判決，並無不合。上訴意旨指摘原判決此部分不當，
    求予廢棄改判，為無理由，應駁回其上訴。
六、上訴人雖聲請訊問證人洪志聖，以證明丙○○施行系爭手術過
    程中有醫療過失。然系爭手術施行之過程已有系爭病歷在卷
    可佐，且關於丙○○施行系爭手術過程中有無醫療過失一節，
    業經醫審會依系爭病歷、醫療影像光碟及原審相關卷證資料
    鑑定明確，本院認無再訊問洪志聖之必要。另本件事證已臻
    明確，兩造其餘攻擊防禦方法與已提出之證據，經核與本件
    判決結果不生任何影響，爰不再逐一論駁，附此敘明。
七、據上論結，本件上訴為無理由。依民事訴訟法第449條第1項
    、第78條、第85條第2項，判決如主文。
中　　華　　民　　國　　110 　年　　3 　　月　　3 　　日
                    醫事法庭 
                      審判長法  官  陳秀貞
                            法  官  毛彥程
                            法  官  林哲賢
正本係照原本作成。
如不服本判決，應於收受送達後20日內向本院提出上訴書狀，其
未表明上訴理由者，應於提出上訴後20日內向本院補提理由書狀
（均須按他造當事人之人數附繕本）上訴時應提出委任律師或具
有律師資格之人之委任狀；委任有律師資格者，另應附具律師資
格證書及釋明委任人與受任人有民事訴訟法第466 條之1第1項但
書或第2項所定關係之釋明文書影本。如委任律師提起上訴者，
應一併繳納上訴審裁判費。
中　　華　　民　　國　　110 　年　　3 　　月　　3 　　日

　　　　　　　　　　　　　　書記官  陳盈真